【裁判字號】    89,訴,52
【裁判日期】    890913
【裁判案由】    偽造文書等
【裁判全文】
臺灣屏東地方法院刑事判決                            八十九年度訴字第五二號
    公  訴  人  臺灣屏東地方法院檢察署檢察官
    被      告  丙○○
    選任辯護人  吳永茂
                曾慶雲
右被告因偽造文書等案件，經檢察官提起公訴（八十八年度偵緝字第三五八號）本院
判決如左：
    主  文
丙○○連續行使偽造私文書，足以生損害於他人，處有期徒刑拾月。
    事  實
一、丙○○於民國八十三年一月五日召集新臺幣（下同）一萬元之民間互助會共三十
    一會，並自任會首。詎丙○○竟意圖為自己不法之所有，並基於詐欺取財之概括
    犯意，先後於會期中計三次偽造會員涂盡金（本名葉涂盡金）、羅品春（本名羅
    炳春）、葉有妹（本名羅葉有妹）三人名義，先後於標單上偽造前述三人之簽名
    及標金，致生損害於該等活會會員，且佯稱係涂盡金等人標得會款，致使甲○○
    及其他活會會員陷於錯誤，而交付丙○○收受，丙○○共得會款計約七十八萬三
    千元得逞（扣除丙○○、丙○○之父乙○○各一會，計二十九會，每次標金約一
    千元，計約二十六萬一千元）。嗣於八十五年七月五日該會到期日，應僅剩甲○○一會活會，然卻有四位活會會員，始查知知上情。
二、案經甲○○訴請台灣屏東地方法院檢察署檢察官偵查起訴。
    理  由
一、訊據被告丙○○固供承有於上開時地，以涂盡金等人之名義制作標單標會，並取
    得會款，惟矢口否認有何偽造文書或詐欺之犯行，辯稱其係經涂盡金等人同意，
    始行以渠等之名義標會等語。惟查，被告上開犯行業經告訴人甲○○及證人羅葉
    有妹、羅林菊英即羅炳春之妻、葉榮華即葉涂盡金之夫於偵查及證述屬實，且互
    核一致，並均證稱丙○○向伊等表示係屬尾會等情，又被告於檢察官偵查中亦曾
    坦承有冒標之情，其於本院訊問時亦稱：「有打電話給他們，沒連絡到，沒經他
    們同意」「因為有些人不在，但有些人的媳婦有說好」等語，益見其虛詞諉過之
    情，參以其於本院調查程序中亦曾坦承冒標之情（詳參本院八十九年六月二十七
    日筆錄），是被告於本院審理中翻異前詞自不足採，此外並有上開互助會之會員
    名單一紙附卷可稽，罪證明確，被告之犯行堪以認定。
三、查被告冒標係以投標單競標，其曾三次在開標時冒用被害人會員涂盡金（本名葉
    涂盡金）、羅品春（本名羅炳春）、葉有妹（本名羅葉有妹）三人名義，在標單
    上書寫該等活會會員之簽名及標息，依習慣足以表示該等活會會員書寫之標單私
    文書，屬刑法第二百二十條規定之準私文書，被告投標出示行使，足以生損害於
    該三人及其他參與投標者標取會款之利益，所為係犯刑法第二百十六條、第二百
    十條之行使偽造私文書罪；又偽造私文書已經行使偽造私文書之高度犯行所吸收
    ，不另論罪。被告以一行為向多數活會會員詐財，應依想像競合犯之規定從一重
    處段。被告以冒標之詐術手段，對於不知情活會之會員收取會款，係犯刑法第三
    百三十九條第一項之詐欺取財罪。被告所犯行使偽造私文書及詐欺取財二罪，各
    有多次犯行，各罪之時間相接，犯意概括，構成要件相同，均為連續犯，應依刑
    法第五十六條規定以一罪論。至其行使偽造私文書係為達詐欺取財目的犯行之方
    法行為，互有牽連關係，應從一重之行使偽造私文書罪處斷，並依連續犯之規定
    加重其刑。茲審酌被告圖利之犯罪動機、目的，以冒標詐財之手段，計其冒用三
    人名義投標三次，取得共計約七十八萬三千元之會款，迄仍未能賠償，所生損害
    非輕，又未能坦承犯行，惟未曾受刑之宣告，素行非劣等情，爰量處如主文所示
    之刑。至偽造之投標單，無法證明其尚存在，不另諭知沒收。又被告另以其遭人
    倒債、其父年逾七十七並有病痛、被告之孫女年幼、被害人和解條件過高等情請
    予緩刑之宣告，惟認上揭互助會止會迄今已約四年有餘，乃被告仍未能與告訴人
    甲○○達成和解且被告係經檢察官通緝始到案等情，自不宜宣告緩刑，均附此說
    明。
四、公訴意旨另以被告尚分別於民國八十三年一月五日（下稱甲會，連會首共三十一
    會）、八十三年八月二十五日（下稱乙會，連會首共三十一會）、八十四年十一
    月十日（下稱丙會，連會首共二十六會）自任會首召集各新臺幣一萬元之民間互
    助會，被告且分別於甲、乙、丙會會單上虛列其夫乙○○之姓名以掩人耳目。丙○○即意圖為自己不法之所有而基於概括犯意，（一）於八十四年七月五日偽造
    乙○○名義之標單，且持以向甲會會員行使而得標，向該會會員詐取會款。（二
    ）於八十三年十一月二十五日偽造乙○○名義之標單持以向乙會會員行使而得標
    ，向該會會員詐取會款。（三）於八十五年五月十日偽造乙○○名義之標單持以
    向丙會會員行使而得標，向該會會員詐取會款。並以乙○○在臺灣屏東地方法院
    八十七年度簡上字第一四二號請求給付會款民事事件審理期間，曾於八十七年十
    二月二十九日具狀陳稱「伊係丙○○之贅夫，在家中並無地位，一切以女方（丙○○）為主，伊對丙○○之理財毫無置喙餘地，丙○○招攬合會伊根本不知詳情
    ，伊以駕駛車輛為業早出晚歸，因此從未參與任何合會行為」等語，且乙○○於
    檢察官偵訊時證稱「伊有同意丙○○用伊名義加入甲、乙、丙會，但伊只負責將
    每月薪水交給丙○○」云云，惟該等證詞顯與其上開狀述情節矛盾，亦與丙○○
    所稱「有將會款交給乙○○」之情節不符，並有會單、互助會明細表附卷為其論
    據。惟查訊據被告丙○○堅決否認右揭犯行，辯稱：乙○○有加入互助會並同意
    伊標會等語。經查：證人乙○○即被告丙○○之夫於本院調查中證稱：丙○○有
    將其上會之事告知予伊；伊不知道是那幾會標到，都是丙○○在處理等語，經核
    與其於檢察官偵訊中所供相符，雖質諸證人乙○○其亦不諱言曾於前揭民事事件
    中具狀陳稱上揭各情，且有卷附答辯書一紙為憑，惟以證人與被告夫妻關係之密
    切，苟非有特殊情狀，其就丙○○招攬合會且以伊之名入會之情自難諉稱不知詳
    情，乙○○於本院民事事件中所為之上揭答辯本即不足為採，本院民事判決亦係
    僅認乙○○非本會會首而為告訴人甲○○敗訴之判決，非以乙○○前揭答辯可採
    為據，則自難以乙○○上揭答辯即為被告冒標乙○○名義不利之認定，此外復查
    無其他積極證據足資認定被告有公訴人所指此部分之詐欺及行使偽造文書犯行，
    原應為無罪之諭知，惟公訴意旨認此部分與前開有罪部分有裁判上一罪之連續犯
    關係，爰不另為無罪之諭知，附此敘明。
據上論斷，應依刑事訴訟法第二百九十九條第一項前段，刑法第五十六條、第二百十
六條、第二百十條、第三百三十九條第一項、第五十五條，罰金罰鍰提高標準條例第
一條前段，判決如主文。
本案經檢察官蔡榮龍到庭執行職務。
中      華      民      國      八十九      年      九    月    十三    日
                                      臺灣屏東地方法院刑事第一庭
                                          審判長  法  官 潘正屏
                                                  法  官 包梅真
                                                  法  官 郭書豪
右正本證明與原本無異。
對於本判決如有不服應於收受送達後十日內向本院提出上訴書狀上訴於台灣高等法院
高雄分院並按他造當事人之人數附具繕本。
                                                  書記官 潘豐益
中      華      民      國      八十九      年      九    月    十三    日
附錄本案論罪科刑法條：
刑法第二百十條
偽造、變造私文書，足以生損害於公眾或他人者，處五年以下有期徒刑。
刑法第二百十六條
行使第二百十條至第二百十五條之文書者，依偽造、變造文書或登載不實事項或使
登載不實事項之規定處斷。
刑法第三百三十九條
意圖為自己或第三人不法之所有，以詐術使人將本人或第三人之物交付者，處五年
以下有期徒刑、拘役或科或併科一千元以下罰金。
以前項方法得財產上不法之利益或使第三人得之者，亦同。
前二項之未遂犯罰之。


司法院資訊處製作；財團法人民間司法改革基金會備份。
